【裁判字號】    91,婚,449
【裁判日期】    920121
【裁判案由】    履行同居
【裁判全文】
臺灣士林地方法院民事判決  九十一年度婚字第四四九號
    原      告  梁勝盛
    被      告  甲○○○
右當事人間請求履行同居事件，本院判決如左：
    主      文
原告之訴駁回。
訴訟費用由原告負擔。
    事      實
甲、原告方面：
  一、聲明：被告應與原告同居。
  二、陳述：兩造於民國五十七年六月二十五日結婚，不料被告竟於八十八年間無故
      離家，拒與原告履行同居生活，顯然違背同居義務，為此提起本件訴訟。
  三、證據：提出戶籍謄本二件為證，並聲請訊問證人即原告之父梁廷湖。
乙、被告方面：
  一、聲明：如主文所示。
  二、陳述：因原告時常辱罵被告，被告受有精神上的虐待，已無法與原告同居一處
      。
  三、證據：提出診斷證明書二紙為證，並聲請訊問證人即兩造之子梁信榮。
    理      由
一、原告主張兩造夫妻關係現仍存續中，被告於八十八年間離家出走，未與原告同居
    之事實，有原告提出之戶籍謄本可稽，且經證人即原告之父梁廷湖到庭證述屬實
    ，此部分之主張自可信為真實。
二、按維護人格尊嚴與確保人身安全，乃世界人權宣言所揭示，並為我國憲法保障人
    民自由權利之基本理念。增進夫妻情感之和諧，防止家庭暴力之發生，以保護婚
    姻制度，亦為社會大眾所期待。而憲法增修條文第十條第六項規定：「國家應維
    護婦女之人格尊嚴，保障婦女之人身安全，消除性別歧視，促進兩性地位之實質
    不等」即在宣示上述理念。此一憲法意旨，於婚姻關係及家庭生活，亦有其適用
    。而民法第一千零零一條固規定，夫妻互負同居之義務，但有不能同居之正當理
    由者，如受他方不堪同居之虐待，不在此限，其旨即在維持夫妻任何一方之人格
    尊嚴與人身安全，若一方受他方不堪同居之虐待，夫妻繼續共同生活之目的，已
    無可期待，自應許其拒與他方同居。所謂「不堪同居之虐待」，應就具體事件，
    衡量夫妻之一方受他方虐待所受侵害之嚴重性，斟酌當事人之教育程度、社會地
    位及其他情事，是否已危及婚姻關係之維繫以為斷。若受他方虐待已逾越夫妻通
    常所能忍受之程度而有侵害人格尊嚴與人身安全者，即不得謂非受不堪同居之虐
    待（司法院大法官釋字第三七二號解釋參照）。經查：被告抗辯因不堪原告所施
    之虐待，致無法再與原告共同生活乙節，業據證人即兩造之子梁信榮到庭證稱：
    「（父母親感情如何？）以前感情很好，在我當兵回來以後，我父親會酗酒，從
    早上喝到晚，常常口出穢言，更有暴力行為，會罵我媽媽三字經，及認為我媽媽
    有外遇，與人有姦情等語，媽媽也曾經自殺過一次，在八十八年五月有一次我是
    接到里長太太的電話，叫我帶我媽媽回去，因為我爸爸毆打我媽媽，我二姐也有
    受傷。」等語（見本院九十一年十一月二十九日言詞辯論筆錄），而原告雖否認
    證人之證詞，並稱只有打被告一巴掌而已云云，惟查證人梁信榮係兩造之子，與
    兩造均屬至親，且已成年，已具相當之自主能力，如原告無上開行為，證人梁信
    榮應不至為上開證詞，至證人即原告之父梁廷湖則稱不清楚兩造分居之原因，是
    應認被告之抗辯為可採。原告不尊重被告之人格尊嚴及感受，辱罵被告三字經及
    誣指被告與人有姦情，原告上開行為於客觀上已逾夫妻通常所能忍受之程度，而
    侵及原告之人格尊嚴，已屬精神上不可忍受之虐待，致被告不堪繼續與原告同居
    ，自屬有不能與原告同居之正當理由。從而，原告依民法第一千零零一條之規定
    訴請被告與其同居，於法不合，應予駁回。
三、兩造其餘主張及所提證據與本院上開論斷無涉或無違，不予贅述。
四、據上論結：本件原告之訴為無理由，依民事訴訟法第三百八十五條第一項前段、
    第七十八條判決如主文。
中      華      民      國    九十二    年      一      月    二十一    日
                                      臺灣士林地方法院家事法庭
~B法      官  陳麗芬
右為正本係照原本作成。
如對本判決上訴應於判決送達後廿日向本院提出上訴狀。
中      華      民      國    九十二    年      一      月    二十一    日
~B法院書記官  李明章


司法院資訊處製作；財團法人民間司法改革基金會備份。
